臺灣新竹地方法院民事判決　　　　　　 94年度重訴字第110號
原　　　告　癸○○
訴訟代理人　丙○○
原　　　告　丑○○
前列二人共同
訴訟代理人　庚○○
被　　　告　壬○○
　　　　　　丁○○
　　　　　　寅○○
　　　　　　甲○○○
　　　　　　戊○○
前列五人共同
訴訟代理人　唐琪瑤律師
被　　　告　己○○
　　　　　　辛○○
　　　　　　乙○○
上列當事人間拆屋還地事件，本院於民國96年7月5日言詞辯論終
結，判決如下：
    主      文
一、被告壬○○應將坐落新竹市○○段二六０地號土地內，如附
    圖所示Ａ部分面積七七點七九平方公尺之地上物拆除，並將
    該土地返還原告癸○○。
二、被告丁○○應將坐落新竹市○○段二六０地號土地內，如附
    圖所示Ｂ部分面積七一點九五平方公尺之地上物拆除，並將
    該土地返還原告癸○○。
三、被告辛○○應將坐落新竹市○○段二六０地號土地內，如附
    圖所示Ｃ部分面積七七點零四平方公尺之地上物拆除，並將
    該土地返還原告癸○○。
四、被告寅○○應將坐落新竹市○○段二六０地號土地內，如附
    圖所示Ｄ部分面積七一平方公尺之地上物拆除，並將該土地
    返還原告癸○○。
五、被告甲○○○應將坐落新竹市○○段二六０地號土地內，如
    附圖所示Ｅ部分面積八二點六七平方公尺之地上物拆除，並
    將該土地返還原告癸○○。
六、被告乙○○應將坐落新竹市○○段二六０地號土地內，如附
    圖所示Ｇ部分面積三七點五六平方公尺之地上物拆除，並將
    該土地返還原告癸○○。
七、被告己○○應將坐落新竹市○○段二六０地號土地內，如附
    圖所示Ｈ部分面積三八點零二平方公尺之地上物拆除，並將
    該土地返還原告癸○○。
八、被告戊○○應將坐落新竹市○○段二六０地號土地內，如附
    圖所示Ｉ部分面積四五點五五平方公尺之地上物拆除，並將
    該土地返還原告癸○○。
九、原告其餘之訴駁回。
十、訴訟費用由被告壬○○負擔百分之十六、被告丁○○負擔百
    分之十四、被告辛○○負擔百分之十五、被告寅○○負擔百
    分之十四、被告甲○○○負擔百分之十七、被告乙○○負擔
    百分之七、被告己○○負擔百分之八、被告戊○○負擔百分
    之九。
十一、本判決第一項於原告癸○○以新台幣伍拾貳萬元為被告壬○○供擔保後得假執行。但被告壬○○如以新台幣壹佰伍
      拾伍萬伍仟捌佰元為原告預供擔保，得免為假執行。
十二、本判決第二項於原告癸○○以新台幣肆拾捌萬元為被告丁○○供擔保後得假執行。但被告丁○○如以新台幣壹佰肆
      拾參萬玖仟元為原告預供擔保，得免為假執行。
十三、本判決第三項於原告癸○○以新台幣伍拾貳萬元為被告辛○○供擔保後得假執行。
十四、本判決第四項於原告癸○○以新台幣肆拾捌萬元為被告寅
      ○○供擔保後得假執行。但被告寅○○如以新台幣壹佰肆
      拾貳萬元為原告預供擔保，得免為假執行。
十五、本判決第五項於原告癸○○以新台幣伍拾伍萬元為被告甲○○○供擔保後得假執行。但被告甲○○○如以新台幣壹
      佰陸拾伍萬參仟肆佰元為原告預供擔保，得免為假執行。
十六、本判決第六項於原告癸○○以新台幣貳拾伍萬元為被告乙○○供擔保後得假執行。但被告乙○○如以新台幣柒拾伍
      萬壹仟貳佰元為原告預供擔保，得免為假執行。
十七、本判決第七項於原告癸○○以新台幣貳拾伍萬元為被告己○○供擔保後得假執行。但被告己○○如以新台幣柒拾陸
      萬零肆佰元為原告預供擔保，得免為假執行。
十八、本判決第八項於原告癸○○以新台幣參拾萬元為被告戊○○供擔保後得假執行。但被告戊○○如以新台幣玖拾壹萬
      壹仟元為原告預供擔保，得免為假執行。
十九、原告其餘假執行之聲請駁回。
    事實及理由
一、程序方面：
    按訴狀送達後，原告不得將原訴變更或追加他訴，但請求之
    基礎事實同一或不甚礙被告之防禦及訴訟之終結者，不在此
    限；被告於訴之變更或追加無異議，而為本案之言詞辯論者
    ，視為同意變更或追加，民事訴訟法第255條第1項第2、7款
    、第2項分別定有明文。本件原告起訴時原以壬○○、丁○○、寅○○、甲○○○、林安明、己○○、戊○○為被告，
    主張渠等無權占有原告所有坐落新竹市○○段260地號土地
    ，應將占有地上物拆除並交還土地，經本院會同兩造及新竹
    市地政事務所測量人員至現場履勘，並測量各被告佔用系爭
    土地之情形後，原告撤回對林安明部分之起訴並追加系爭土
    地上現占有人辛○○、乙○○為被告，因無礙各被告之防禦
    及訴訟之終結，且原告追加前、後所主張之基礎事實均係本
    於系爭土地遭他人無權佔用之同一事實，而被告於前開訴之
    追加亦無異議，並為本案之言詞辯論，視為同意追加，揆諸
    前開規定，應予准許，合先敘明。
二、原告主張：
（一）緣新竹市○○段260地號土地（下稱系爭土地），其所有
      權原登記於訴外人鄭茂城名下。惟鄭茂城之弟子○○，竟
      在鄭茂城死後，於民國（下同）58年5月8日及61年7月2日
      ，分別與被告等簽訂同意承讓權利契約書，欲永久讓與系
      爭土地之使用權。惟被告等明知子○○，並非鄭茂城之合
      法繼承人，其處分行為係屬無權處分，按民法第118條第1
      項之規定，須經鄭茂城之繼承人全體同意，其契約始生效
      力。詎料被告等意圖為自己之不法利益，竟藉此自始不生
      效力之承讓契約，做為持續強占系爭土地之依據。為此鄭
      茂城之繼承人即原告丑○○與其妻即訴外人鄭胡細滿，因
      念被告等不諳法令，本不意興訟止爭，故於82年2月27日
      ，先以新竹郵局第6支局存證信函第113號，函知被告等前
      述情事，並請其迅即自行拆屋還地。但被告等卻仍置若罔
      聞；且數次發函狡辯其自始不存在之土地使用權利。原告
      丑○○及訴外人鄭胡細滿，為確認遭無權占用土地之實際
      範圍，乃於93年6月2日向新竹市地政事務所申請土地複丈
      ，隨即將該筆土地之所有權移轉給原告癸○○（2分之1持
      分為信託登記）。原告為行使土地所有權，先行整理未遭
      占用之部分，豈料被告等為妨害原告行使權利，竟待原告
      整地完備後，擅自將40尺貨櫃放置其上。為此原告已發存
      證信函要求被告等出面協商相關拆屋還地事宜；並向新竹
      地方法院檢察署提出告訴。
（二）按所有人對於無權占有或侵奪其物者，得請求返還之。對
      於妨害其所有權者，得請求除去之。又各共有人對於第三
      人，得就共有物之全部，為本於所有權之請求。但回復共
      有物之請求，僅得為共有人全體之利益為之。此觀民法第
      767條前段、中段及第821條之規定甚明。揆諸前揭說明，
      原告按上開規定，請求被告迅即拆除占用之建築物，並將
      土地返還於原告及其他共有人。
（三）對被告答辯之陳述：
  １、查繼承人有數人時，在分割遺產前，各繼承人對於遺產全
　　　部為公同共有。公同共有物之處分，及其他之權利行使，
      應得公同共有人全體之同意。民法第1151條及同法第828
      條第2項分別定有明文。系爭土地迄88年7月15日，方由全
      體繼承人協議分割，隨後據此辦理繼承登記。訴外人子○○非為鄭茂城之合法繼承人，亦未經全體繼承人人之特別
      授權，其有何權限代理全體繼承人，讓渡系爭土地之所謂
      永久使用權予被告等人？又鄭錕和於簽約當時，雖係繼承
      人之一，惟不因此當然即為地產管理人，進而能代替全體
      繼承人按指印，表示承認子○○所擅為之無權處分，而使
      自始不生效力之同意承讓權利契約書變為有效。
　２、又物權除依本法或其他法律有規定外，不得創設。此觀民
      法第757條之規定甚明。此所謂法律，按之採用物權限定
      主義之本旨，係指成文法而言，不包含習慣在內。又所謂
      「不得創設」，除不得創設法律所不認許之新種類物權外
      ，亦不得創設與物權法定內容相異之物權。故假定真如被
      告所答辯，同意承讓權利契約書顯非無權處分，那該契約
      書所載之所謂「永久使用權」係屬何種法定物權？其效力
      範圍圍及存續期間為何？倘若法律上真有其所謂「永久使
      用權」，則不動產所有權之規定，將形同具文。再者，被
      告等曾多次發函，辯稱系爭土地乃渠向子○○所承購；另
      一方面，又指述子○○涉嫌犯詐欺罪。被告等之說辭，顯
      屬前後矛盾。按經驗法則判斷，一般人與地主協議不動產
      買賣時，皆會請其先出示該不動產之權利證明文件。惟被
      告等明知子○○並非所有權人；竟未於簽訂同意承讓權利
      契約書前，要求子○○提出，該筆土地之土地登記謄本及
      業經全體繼承人同意之特別授權文件。亦未於簽約後，迅
      即催告全體繼承人確答是否承認上開買賣。由此顯見，被
      告等難謂無重大過失。即便被告等在簽約當時，果真係遭
      子○○詐欺所致，亦不能以之為侵害原告所有權之抗辯事
      由，更遑論其能據此做為永久強佔該筆土地之藉口。末查
      ，已登記之所有權人之回復請求權及除去妨害請求權，無
      消滅時效規定之適用。原告是否、何時行使所有權，絕非
      被告等所能藉故加以干涉。
  ３、按受任人受概括委任時，得為一切法律行為，但為保護委
      任人起見，於不動產之出賣或設定負擔、不動產之租賃期
      限逾二年者，須有委任人之特別授權方得為之。此觀民法
      第534條之規定甚明。本件假設鄭錕和業經全體繼承人推
      舉為系爭土地分割遺產前之管理人，然此項管理權係基於
      委任契約而發生，故鄭錕和仍須於獲得全體繼承人之特別
      授權後，方得以地產管理人之名義，「承認」子○○所為
      之權無權處分。被告等就該特別授權，應負舉證責任。至
      被告己○○質疑系爭土地為何登記為鄭茂城所有，子○○
      卻有權出售云云，被告己○○應於簽訂系爭同意承讓權利
      契約書前，即向子○○及全體繼承人查詢，當時簽約人子
      ○○是否獲得全體繼承人之特別授權。而非待被起訴後，
      方聲請本院調查。
  ４、次按不動產物權，依法律行為而取得、設定、喪失及變更
      者，非經登記，不生效力。民法第758條定有明文。而為
      保護第三人起見，土地法將登記事項，賦予絕對真實的公
      信力。此登記之公信力不僅不受原因行為之影響，亦不因
      不動產已否交付而不同。查系爭土地既已登記於鄭茂城之
      名下，自無被告己○○所稱：「子○○是否有分攤繳納承
      領地價稅而有土地權利」之餘地？再按，不動產登記之公
      示力，在須支付對價之場合，不因價金等對價是否已交付
      而有異。又不動產登記後，其標的物不論輾轉入於何人之
      手，所有權人均得追及物之所在，而直接支配其物，此乃
      物權之追及效力。子○○之無權處分，不因被告等負責繳
      納賦稅、租稅而漂白成有權處分，亦不因系爭土地經過幾
      手而使被告等不須承擔其存有權利瑕疵之事實。更何況被
      告等於簽約時，明知子○○非為所有權人，而無所有權人
      私擅將他人不動產出賣者，無論買主是否知情，均不能發
      生物權移轉之效力。
  ５、又所有人於法令限制之範圍內，得自由使用、收益、處分
      其所有物，並排除他人之干涉。民法第765條定有明文。
      原告依信託法所為之土地權利信託登記，除有同法第5條
      列舉之情形外，不容被告任意指為無效。何況信託行為有
      效與否，與被告等占有系爭土地是否具有合法權源，本無
      實質關聯，被告等自難據此，做為抗辯之事由。況被告等
      已於94年10月20日，當庭同意協議簡化本案爭點為『被告
      等取得系爭土地使用權之權源是否合法』，按民事訴訟法
      第270條之1之規定，被告等本應受其拘束。詎料被告等於
      94年11月8日，仍持續爭執信託行為與設定抵押無權等，
      無關於本案之爭點，意圖藉此延滯本件訴訟。
  ６、又查被告等以「原告曾出售金山面段52地號之土地使用權
      ，予訴外人李金燦」為由，反推證明系爭土地（原金山面
      段51-6地號）之永久使用權買賣係合法存在。惟原告丑○○與鄭錕和於59年9月24日，讓與金山面段52地號之土地
　　　使用權予李金燦之前，早已屬於該筆土地之代位繼承人之
 　　 一，本得處分應有部分。反觀訴外人子○○於58年5月8日
      及61年7月2日，分別與被告等簽訂「同意承讓權利契約書
      」之際，系爭土地已屬鄭茂城之全體繼承人所共有，子○○並非繼承人，亦無特別授權，何來出讓系爭土地使用權
      予被等之權利？又金山面段52地號與51-6地號之承讓契約
      ，當事人與標的物均不相同，如何能以之為證明，被告等
      合法承讓系爭土地使用權之依據。亦即欲證明被告等取得
      系爭土地使用權之權源是否合法，須先探究訴外人子○○
      之出讓行為是否屬於無權處分。故本件訴訟之關鍵點，係
      子○○於簽訂「同意承讓權利契約書」之前，是否取得系
      爭土地之所有權，或有無獲得全體繼承人之特別授權。被
      告等就上述關鍵爭點，應負舉證責任。倘若被告等仍無法
      舉證子○○先前所為之出讓行為，非屬無權處權處分，則
      應即受敗訴之判決。
  ７、被告又稱：「原告丑○○與癸○○之起訴，均不合法」，
      試問究竟是誰有權起訴？被告所依據之法條為何？其倘若
      係根據民事訴訟法第249條第1項，鈞院本應以裁定駁回之
      ，又何須為實質審理呢？被告一方面主張，子○○無須土
      地登記名義人同意或知悉，即可出售其分家而分得之土地
      ；另一方面復稱鄭茂城或其全體繼承人，負有移轉土地登
      記予子○○之義務。試問是誰課予鄭茂城或其全體繼承人
      ，該項移轉土地登記予子○○之義務？而子○○既無須所
      有權人同意或知悉，即可出售系爭土地，又何須課予鄭茂
      城或其全體繼承人上開『義務』？再者，被告反覆指述，
      子○○因分家而分得系爭土地，且屬其單獨所有，惟被告
      卻舉不出任何證據來佐證，證明子○○確係因分家而取得
      系爭土地之所有權。況且依民法第760條之規定，不動產
      物權之移轉或設定，應以書面為之。未訂立書據，自不生
      物權移轉之效力（18上1592參照）。
  ８、查訴外人子○○與本件訴訟，顯有直接利害關係，故其證
      言之證據能力與證據價值，仍有待商榷。更何況子○○之
      證詞前後矛盾，一方面指稱不知系爭土地是何人交付；另
      一方面又證稱是分家時得到的。其所謂的『何人』，是否
      即鄭茂城？一個連證人子○○都不能確定之分地事實，被
      告如何得知子○○曾因分家而單獨取得系爭土地之所有權
      ？至被告之訴訟代理人指出，所謂「同意承讓權利契約書
      」，具備租賃的條件，屬未定期限、租金一次給付的租賃
      行為。惟子○○非為系爭土地之所有權人，亦無全體繼承
      人之特別授權，何來「出租」土地之權源？
  ９、又被告等堅稱，子○○基於與所有權人即鄭茂城間之存有
      分管契約，故其當然對於系爭土地具有合法使用或占用之
      權源；同時援用最高法院48年度台上字第1065號判例，推
      定子○○依據該分管契約所簽訂之同意承讓權利契約書，
      對於原告仍有拘束力等云云。然被告等卻對該分管契約存
      在與否及其涵蓋範圍為何，仍未善盡舉證之責，僅以子○○自己都不能確定且無從調查之單方面供述，即推測該分
      管契約確實存在於系爭土地，實嫌擅斷，並不足採。按大
      法官會議釋字第349號解釋之意旨，不動產以登記為公示
      方法，而以之作為權利取得、喪失、變更之要件，以保護
      善意第三人。最高法院48年度台上字第1065號判例之見解
      ，就維持法律秩序之安定性而言，固有其必要。惟應有部
      分之受讓人若不知悉有分管契約，亦無可得而知之情形，
      受讓人倘仍受分管契約之拘束，有使受讓人有不測損害之
      虞，與憲法保障人民財產權之意旨有違，上開判例在此範
      圍內，應不再援用。更何況被告等根本對於系爭土地是否
      存有分管契約，仍提不出相關積極事證，證明子○○所簽
      訂之同意承讓權利契約書，非屬無權處分，是被告等實無
      援用上開判例之餘地。至被告訴訟代理人辯稱，鄭錕和以
      地產管理人之名義於同意承讓權利契約書中按指印，表示
      承認。試問鄭錕和並非該契約之當事人，亦無事先獲得全
      體繼承人之特別授權，如何藉由按指印來「承認」子○○
      所為之無權處分？另訴訟代理人復以新竹市○○○段第52
      號土地之使用權買賣，作為證明分管協議確實存在之證據
      ，更屬無稽，因為兩件使用權讓渡契約之當事人與標的物
      ，均不相同，何以能用為證明分管契約存在之依據？被告
      既主張分管契約存在，即應就分管契約之發生事實負舉證
      責任，否則應受敗訴之判決。
１０、又任何人不能將大於自己所擁有之權利讓與他人，訴外人
      子○○亦同。假設所有權人鄭茂城真有將系爭土地借予子
      ○○做為種植地瓜之用，按民法第467條第1項規定，子○○僅能依約定方法使用系爭土地，不能做為其他用途。又
      按同條第2項規定，非經鄭茂城同意，子○○即不得允許
      第三人使用系爭土地。更遑論子○○得於未經全體繼承人
      之同意下，有權單獨將系爭土地之「永久使用權」讓予被
      告等做為建築房屋之用。況且不能以鄭茂城曾經將系爭土
      地借予子○○耕種為由，遂據此推定分管契約確係存在及
      子○○有權創設凌駕於所有權對世效力之「永久使用權」
      ；進而將之讓與被告等建屋，意圖藉此永久佔據系爭土地
      。又系爭土地於遭子○○無權讓渡「永久使用權」前，早
      已向地政機關登記為鄭茂城所有，被告等非但於買受系爭
      土地之「永久使用權」時，未善盡查證責任，或調查其有
      無獲得所有權人之特別授權，難謂非無故意或重大過失，
      自不能主張其為善意第三人。況善意取得僅適用於動產，
      此觀民法第801條、第948條規定自明。是被告等不能主張
      其善意取得系爭土地之不動產所有權，乃屬當然。又被告
      復主張「永久使用權」比較符合使用借貸觀念，惟設若為
      使用借貸，借用人子○○違反種植地瓜之約定，擅將系爭
      土地借予被告等使用，所有權人本得依法終止與子○○間
      之借用關係，怎有係屬第三人之被告另行主張使用借貸之
      餘地？故即使是使用借貸關係，子○○未獲所有權人同意
      允許被告等使用系爭土地之前，當然不能將系爭土地之使
      用權讓予被告。被告訴訟代理人因被告等代繳地價稅，竟
      又辯稱「永久使用權」也有租賃的意義，試問租賃物之一
      切稅捐依法不是應由出租人負擔嗎？即使得由子○○充任
      出租人，永久出租系爭土地，不須先獲所有權人之特別授
      權嗎？由此可見，被告私創之「永久使用權」缺乏法源依
      據，不得對抗所有權之對世效力。再者，不論是「分管」
      或「分耕」僅屬債權契約，絕無對抗物權效力之餘地，即
      使子○○真有於系爭土地種植地瓜之事實，亦可能僅係鄭
      茂城單純借予子○○使用，而無涉於「分管」或「分耕」
      契約。又縱使子○○因分耕契約而取得耕作系爭土地之權
      限，於其未經登記前，亦不得處分系爭土地之物權。另外
      ，分管契約存在之前提，應先有共有關係，無共有關係即
      無分管契約，查子○○非與鄭茂城共有系爭土地，何須訂
      立分管契約等語。
（四）為此聲明：
  １、被告壬○○應將坐落新竹市○○段260地號土地內，如附
      圖所示Ａ部分面積77.79平方公尺之地上物拆除，並將該
      土地返還原告。
　２、被告丁○○應將坐落新竹市○○段260地號土地內，如附
      圖所示Ｂ部分面積71.95平方公尺之地上物拆除，並將該
      土地返還原告。
　３、被告辛○○應將坐落新竹市○○段260地號土地內，如附
      圖所示Ｃ部分面積77.04平方公尺之地上物拆除，並將該
      土地返還原告。
　４、被告寅○○應將坐落新竹市○○段260地號土地內，如附
      圖所示Ｄ部分面積71平方公尺之地上物拆除，並將該土地
      返還原告。
　５、被告甲○○○應將坐落新竹市○○段260地號土地內，如
      附圖所示Ｅ部分面積82.67平方公尺之地上物拆除，並將
      該土地返還原告。
　６、被告乙○○應將坐落新竹市○○段260地號土地內，如附
      圖所示Ｇ部分面積37.56平方公尺之地上物拆除，並將該
      土地返還原告。
　７、被告己○○應將坐落新竹市○○段260地號土地內，如附
      圖所示Ｈ部分面積38.02平方公尺之地上物拆除，並將該
      土地返還原告。
　８、被告戊○○應將坐落新竹市○○段260地號土地內，如附
      圖所示Ｉ部分面積45.55平方公尺之地上物拆除，並將該
      土地返還原告。
  ９、願供擔保，請准宣告假執行。
三、被告壬○○、丁○○、寅○○、甲○○○、戊○○等人辯稱
    ：
（一）查本件被告丁○○係於90年12月5日自前手焦廷芳處受讓
      系爭土地之使用權，焦廷芳則於59年7月16日自訴外人潘
      耀亭受讓使用權，潘耀亭於58年10月25日自訴外人劉洪元
      處受讓系爭土地之使用權，劉洪元則於58年5月8日與訴外
      人任學樹、李書洪、楊正發共同自訴外人子○○取得系爭
      土地之使用權。又如前所述，訴外人子○○於58年5月8日
      將系爭土地之使用權以新台幣（下同）4萬4,620元讓與訴
      外人劉洪元、任學樹、李書洪、楊正發等人，嗣於59年5
      月4日訴外人李書洪復將其中面積22坪土地之使用權再讓
      與予被告壬○○，而楊正發因在台無親屬且生前蒙被告寅
      ○○照顧，故於75年7月15日立遺囑將系爭土地之部分使
      用權遺贈予被告寅○○。另被告甲○○○則為任學樹之遺
      孀，任學樹於82年11月29日死亡，即由被告甲○○○繼承
      系爭土地之使用權。而被告戊○○則於61年7月2日自訴外
      人子○○處受讓系爭土地之使用權。
（二）原告雖主張訴外人子○○與被告之前前手劉洪元所簽訂之
      「同意承讓權利契約書」，因子○○非權利人，屬無權處
      分，而請求拆屋還地。然查系爭土地（重測前為金山面段
      第51之6地號）之所有權固因政府於49年間依據實施耕者
      有其田條例放領登記予鄭茂城名下，惟因系爭土地於放領
      前為鄭茂城、子○○第四兄弟所共同耕作，故雖放領登記
      鄭茂城為所有權人，惟實際為未分家前家產之一部份。嗣
      鄭茂城為長兄主持分家時，將系爭260地號土地，併同重
      測前金山面段51之7、51之12、51之13等地號土地（即重
      測前51之6地號）分配為訴外人子○○所有，並交由其管
      理使用，此業經子○○於本院94年11月24日言詞辯論時證
      述在卷，足證子○○確實係因分家而取得系爭260地號土
      地之所有權無疑，惟該260地號土地嗣雖因鄭茂城死亡而
      未及辦理所有權移轉登記，然此分管協議依最高法院48年
      台上字第1065號判例意旨對於鄭茂城之繼承人及受讓人即
      原告等仍具拘束力，是此所有權之未移轉尚不影響子○○
      合法間接占有系爭260地號土地之權益，此觀最高法院69
      年台上字第1665號判例意旨自明。又鄭茂城嗣於54年12年
      14日死亡，子○○於58年5月8日及61年7月2日將系爭土地
      之使用權讓與訴外人劉洪元、任學樹、李書洪、楊正發及
      被告戊○○時，鄭茂城之繼承人之一即鄭錕和，對於上開
      讓與土地使用權乙節，非但知情，且鄭錕和並以地產管理
      人之身份於「同意承讓權利契約書」中捺指印表示承認，
      是本件「同意承讓權利契約書」中有關子○○讓與土地使
      用權乙節，顯非無權處分。是被告等均係自有使用權利人
      之處合法輾轉受讓土地使用權，就系爭土地之占有使用，
      顯非無權佔有，原告自鄭茂城之繼承人受讓系爭土地之所
      有權自應受此拘束，其起訴請求拆屋還地，非屬正當。況
      查原告於94年11月24日本院行言詞辯論程序時，亦自承金
      山面51之6地號土地係子○○所分管，足證子○○於當時
      縱或未取得系爭土地之所有權，惟至少對系爭260地號土
      地亦有使用、收益、管理之權源，是證人子○○對系爭土
      地有合法占用之權源，確屬事實。
（三）又觀諸原告及其兄鄭錕和生前於59年7月19日將重測前新
      竹市○○○段第52地號土地之一部分使用權讓與訴外人李
      金燦，亦經原告於本院94年11月8日言詞辯論時陳稱：「
      （證物5所提出之契約書是否為你簽名、蓋章？）是的」
      、「（52地號當時登記在何人名下？）當時有壹佰多人持
      分，但是由我和鄭錕和兩人一起耕作」、「（你所指耕種
      是否即你和鄭錕和管理、使用？）是的」、「（當時是否
      你認為金山面52地號你有使用權，就把你自己的使用權讓
      渡給李金燦？）我是這樣想。當時戊○○也瞭解，這只有
      使用土地權而已」云云，足證原告、鄭錕和與子○○等就
      其共有之土地確實存有分管協議無疑，且原告及鄭錕和亦
      將其使用權讓與訴外人李金燦，益證使用權之讓與確係原
      告丑○○及子○○處理土地之模式。子○○於分家時，確
      實合法占有使用系爭260地號土地，姑不論其所取得為所
      有權或僅為管理使用之權利，惟均非屬無權占用，嗣被告
      等依前述分別自子○○處取得系爭260地號土地之使用權
      ，此係合法受讓，是被告等依此合法受讓之權利占有使用
      系爭260地號土地，自非屬無權占用。又被告等合法占用
      系爭土地，並已於94年4月26日向地政事務所申請為地上
      權時效取得登記，惟遭地政事務所以本件係受讓使用權而
      占用土地予以駁回，被告等訴願中，併予說明。
（四）查系爭土地確登記為原告丑○○之父即鄭茂城名義，惟係
      屬包括子○○在內之鄭氏家族派下60餘人所共有之土地，
      此觀原告丑○○、證人子○○及故鄭錕和於83年12月9日
      委託訴外人鄭招玉寄發予被告壬○○之前手即訴外人故焦
      廷芳新竹郵局第2760號存證信函中所附之委託書表明「茲
      委任鄭招玉君，就委託人等共同所有之新竹市○○○段捌
      地號等土地（如附表）遭佔用一事，有關其地上物之處理
      及返還土地，辦理認證催告，追訴不當得利及損害賠償等
      事宜，為全權代表人」，其中委託人名冊中包括子○○、
      鄭茂灶及鄭錕和、丑○○等人在內，土地附表亦包括新竹
      市○○○段第51之6地號及另筆新竹市○○○段第52地號
      土地，足證系爭新竹市○○段260地號土地雖登記為鄭茂
      城名義嗣由原告丑○○及鄭錕和之繼承人共同繼承，惟確
      係屬前開委託書委託人名冊所列之人所共有無疑。
（五）證人子○○就前開東橋段第260地號土地之取得權利乙節
      ，於鈞院訊問時證稱：「以前兄弟分家之後，土地並沒有
      測量，就是只有現場指界說這塊給你，這塊給他」、「（
      當時你為何把金山面51之6 地號上的土地讓給契約上這些
      人？）當時我在地上種地瓜，不好種，人家要，我就把使
      用權賣給他們」、「（金山面51之6土地是否你一直都有
      種東西？）賣掉之前都是我在管理、使用。從何時開始，
      我忘記了。當時我十幾歲就分家，我也不知道是何人交給
      我的。我所賣的地是我分家的時候得到的」、「（你分家
      所分得的土地，為何登記再鄭茂城名下？）當時我爸爸死
      掉，所有的土地都是登記在大哥名下」、「（分家時，你
      分到何財產？）就是我賣掉的那些地。還有聯名的地」、
      「（你所賣掉的地，是否就是你所分得的？）是的」、「
      （分家時，有無約定你分得而登記在你哥哥名下的土地何
      時過戶？）有講說要過戶，確實時間沒有講，因為我大哥
      心臟病死掉之後，就沒有過戶」云云，足證證人子○○確
      實因分家而取得系爭260地號土地之所有權無疑，惟該260
      地號土地嗣雖因鄭茂城死亡而未及辦理所有權移轉登記，
      然此分管協議依最高法院48年台上字第1065號判例意旨對
      於鄭茂城之繼承人及受讓人，即原告等仍具有拘束力。又
      原告丑○○於鈞院訊問時亦另陳稱：「（證人所言，金山
      面51之6土地是他分家所分管的，有何意見？）應該是證
      人所分耕的土地而已」云云，亦足證證人子○○當時縱或
      未取得系爭土地之所有權，惟至少對系爭260地號土地亦
      有使用、收益、管理之權源，是證人子○○對系爭土地有
      合法占用之權源，確屬事實。
（六）再查被告等自子○○受讓系爭土地之使用權後，就系爭土
      地應繳納之田賦稅（按系爭土地於讓與使用權迄地目變更
      前因係屬農地，故徵田賦）一年二期，均由鄭錕和或原告
      丑○○持繳納通知單會同被告戊○○向各被告或其前手依
      比例收取，該繳納通知單之正本則由各被告或前手於繳納
      後輪流收執，此有被告辛○○所提出67年第1期田賦代金
      繳納通知書及被告丁○○所提出65年第2期田賦代金繳納
      通知書可證，足徵原告丑○○對於子○○將其依分家協議
      分配取得之東橋段第260地號之使用權讓與被告或其前手
      乙節，確實知情，且自58年迄83年間確實未曾異議即就系
      爭土地之稅捐交由被告等或前手繳納無疑等語。為此聲明
      ：原告之訴及假執行之聲請均駁回；如受不利判決，願供
      擔保請准免為假執行之宣告。
四、被告己○○、乙○○則以：
（一）本件訴外人鄭茂城於42年9月17日，因政府實施耕者有其
      田政策而承領取得新竹市○○○段51之6地號土地所有權
      。54年12月4日，鄭茂城死亡，至88年7月26日始辦理繼承
      登記。又58年5月8日，子○○將前揭地號0.2378公頃土地
      內97坪土地使用權永遠讓售予任學詩、李書洪、楊正發、
      劉洪元四人，約定任由承讓人於杜讓後耕作或建築房屋，
      杜讓人不得異議，並約定自杜讓日起由承讓人負擔一切賦
      稅；地產管理人鄭錕和（即杜讓人子○○之侄子、鄭茂城
      之長子、原告丑○○之兄、原告癸○○之前手鄭胡細滿之
      夫），亦在其上具名同意。嗣於59年9月24日，鄭錕和、
      丑○○將金山面段52地號內之一部分計23.898坪土地之使
      用權讓與李金燦全權使用，約定立同意承讓契約書以後，
      一切賦稅、租稅由承讓人負責繳納，介紹人即被告戊○○
      、地產管理人鄭茂銅均在其上具名同意。61年7月2日，子
      ○○將金山面段51之6地號0.2378公頃土地內除已讓與他
      人使用者外其餘未建之空地全部土地使用權讓與陳珠、徐
      震球全權使用，約定其內有基地一墳，除墓地主人以外，
      承買人不得變動，並約定立同意承讓權利契約書以後，一
      切賦稅、租稅由承讓人負責繳納，地產管理人鄭錕和亦在
      其上具名同意。62年4月14日，金山面段51之6地號分割增
      加51之7地號一筆土地，面積剩為0.1427公頃，即分割新
      增51之7地號土地面積為0.0951公頃（0.2378-0.1427=
      0.0951），嗣公告徵收為中華民國所有。67年8月30日，
      金山面段51之6地號土地再分割增加51之12、51之13地號
      兩筆土地，面積剩為0.1068公頃，即分割新增51之12、51
      之13地號兩筆土地面積為0.0359公頃（0.1427-0.1068=
      0.0359），嗣公告徵收為中華民國所有。81年7月21日（
      重收件日期為：81年8月18日），鄭阿欽之繼承人鄭茂通
      、鄭茂石、子○○、鄭錕和、丑○○（後兩人為鄭茂城死
      亡後之再轉繼承人）辦理繼承登記。81年8月，被告己○○向徐震球買受徐震球於61年7月2日所訂同意承讓權利契
      約書之權利全部。82年3月23日，被告己○○依據61年7月
      2 日「同意承讓權利契約書」所載約定內容，支付墓地所
      有人35萬元，取得墓地部分之土地所有權，使土地使用權
      更為完整。84年11月17日，金山面段51之6地號土地辦理
      地籍圖重測，變更為東橋段260地號，面積為1028.61平方
      公尺。88年7月26日，鄭茂城之繼承人丑○○、何鄭月妹
      、彭鄭全妹、詹鄭盡妹、鄭胡細滿、鄭合偉、鄭福金、鄭
      合昌、鄭芬蘭（後五人為84年11月18日死亡之鄭茂城長子
      鄭錕和之繼承人）申請辦理鄭茂城之繼承登記，東橋段
      260地號土地於88年8月11日辦畢登記由丑○○、鄭胡細滿
      （鄭錕和之妻）兩人繼承各取得應有部分各二分之一所有
      權。93年5月31日，丑○○、鄭胡細滿將土地應有部分各
      二分之一以原告癸○○為受託人辦理信託登記；同日並以
      劉建修為抵押權人，辦理最高限額3,110萬元之存續期間
      93年5月24日至113年5月23日、無利息、無遲延利息之抵
      押權設定登記。93年7月22日，鄭胡細滿與癸○○間東橋
      段260地號土地信託辦理「塗銷信託」登記，土地所有權
      回復為鄭胡細滿所有。93年8月2日，鄭胡細滿所有東橋段
      260地號土地應有部分二分之一權利出售予癸○○。
（二）民法第148條規定：「權利之行使，不得違反公共利益，
      或以損害他人為主要目的。行使權利，履行義務，應依誠
      實及信用方法」。據前揭陳述事實，原告丑○○自己或其
      兄鄭錕和或其叔父子○○因農地承受人以能自耕者為限且
      不能移轉為共有，而多次將土地使用權出售予他人，並約
      定交付土地使用權後由使用人負責繳納賦稅、租稅，究其
      真義，含有日後可以移轉所有權時即應移轉所有權登記為
      土地使用權利人；退萬步言，原告丑○○自己或其兄鄭錕
      和或其叔父子○○讓與土地使用權時，除收取代價外，另
      約定由使用權利人負擔賦稅、租稅，即已含有租賃之意，
      乃竟於辦理繼承登記後，移轉部分權利予原告癸○○，共
      同訴請被告拆屋還地，殊有違前開民法第148條規定。
（三）最高法院86年台上字第2290號民事判決表示：「台灣之家
      產自清朝以降即屬父祖子孫所構成家屬之公同共有，日本
      割據後，雖統治權更易，但社會制度並未立即改變，仍然
      維持家產制度。關於家產分析，通常以鬮分方法為之，故
      通稱為鬮分，鬮分在本質上與共有物分割相同，鬮分之效
      果在於終止共有關係，使各繼承人就其應得部分成為單獨
      所有人（台灣民事習慣調查報告第357、394、402頁參照
      ）」；至於日據時期，共同繼承人於鬮分屬於家產之土地
      後，於保存登記時，因故為鬮分前同一狀態之登記，並約
      定日後以交換持分方式回復與鬮分同一之所有關係，裁判
      上認為有效，日據昭和6年（民國20年）7月22日上民字第
      102號判決表示：台灣土地登記規則施行前，當事人間就
      已鬮分而確定各當事人所有權之屬於家產之土地，於該規
      則施行後，辦理保存登記時，互因便宜上，或有其必要而
      申請為與鬮分前同一狀態之登記，並訂立發生與此相當持
      分移轉效果之讓渡契約，而依鬮分前之共有狀態辦理登記
      ，同時為日後以持分交換方式使與鬮分上所應得相一致之
      契約，即屬所謂信託契約，應發生所約定之法律上效果。
      上項保存登記應認係有關鬮分當事人間共有權之保存登記
      而有效。本件於94年11月8日本院行辯論程序時，就被告
      於94年10月20日提陳答辯狀所附證物五「59年9月24日同
      意承讓權利契約書」即原告丑○○與其兄鄭錕和經由被告
      戊○○介紹出售「新竹市○○○段52號土地之一部分計
      23.898坪」予李金燦乙節，詰問原告，原告丑○○坦承在
      該契約書上簽名、蓋章，該契約書自屬真正，且據原告丑
      ○○供稱「契約書上的地號是52地號。位置在何處我們不
      知道」、「（52地號是否鄭茂城之土地？）待我們查證後
      再表示意見」、「（52地號當時登記在何人名下？）當時
      有壹佰多人持分，但是由我和鄭錕和兩人一起耕作」、「
      （你所指耕種是否即你和鄭錕和管理、使用？）是的」、
      「（契約書為何有列名鄭茂銅為地產管理人？）可能是鄭
      茂銅他有唸過書，也知道土地的位置，至於其法律上有何
      權利我不知道」、「（當時是否你認為金山面52地號你有
      使用權，就把你自己的使用權讓渡給李金燦？）我是這樣
      想。．．．」、「（當時讓與金山面52地號，其他共有人
      是否知道？）當時有多少人持分我不知道，我把我自己的
      使用權讓與給李金燦，其他共有人並不知道」。據上事實
      ，原告丑○○不知道金山面52地號土地共有人有哪些人，
      也不確定有多少人持分，卻可以將伊等兄弟兩人分管耕種
      （管理、使用）的土地，不必獲得其他共有人同意，其他
      共有人也不必知道，出售予李金燦；同樣的，鈞院於94年
      11月24日行言詞辯論程序對子○○之訊問筆錄，除了確定
      原告起訴狀證物一同意承讓契約書與同意承讓權利契約書
      為真正外，子○○供陳：「（契約當時土地是何人所有？
      ）我不清楚。以前兄弟分家之後，土地並沒有測量，就是
      只有現場指界說這塊給你，這塊給他」、「（金山面51之
      6的土地是登記在鄭茂城名下，為何你有權利在上面耕種
      ，並且把權利賣給別人？）土地地號我不知道，當時我大
      哥已經過世，我大哥兒子鄭錕和有在契約書上蓋章，鄭錕
      和有同意。當時我大嫂先過逝，之後我大哥才過世。當時
      繼承人有很多，但是只要大兒子鄭錕和同意就可以了，當
      時原告丑○○還太小」、「（金山面51之6土地是否你一
      直都有種東西？）賣掉之前都是我在管理、使用。從何時
      開始，我忘記了。當時我十幾歲就分家，我也不知道是何
      人交給我的。我所賣的地是我分家的時候得到的」、「（
      （你分家所分得的土地，為何登記在鄭茂城名下？）當時
      我爸爸死掉，所有的土地都是登記在大哥名下」、「（是
      否記得在何時分家？）好幾十年了。確實時間我不清楚。
      當時我們有四個兄弟分家。鄭茂城、鄭茂石、鄭茂通、我
      」、「（分家時，如何分？有無分鬮書？）沒有，就是四
      個兄弟講一講，這塊給你，這塊給他，土地是我大哥分的
      」、「（分家時，你分到何財產？）就是我賣掉的那些地
      。還有聯名的地」、「（你所賣掉的地，是否就是你所分
      得的？）是的」、「（分家時，有無約定你分得而登記在
      你哥哥名下的土地何時過戶？）有講說要過戶，確實時間
      沒有講，因為我大哥心臟病死掉之後，就沒有過戶」；準
      此，系爭土地是子○○於其父鄭阿欽死亡後兄弟四人分家
      而分得之土地，實際上由子○○耕作、管理、使用，如同
      鄭錕和、丑○○出售金山面52地號土地一般，子○○自無
      須土地登記名義人同意或知悉，即可出售其分家而分得之
      土地。
（四）尤有甚者，原告丑○○之祖父、子○○之父鄭阿欽於40年
      9月23日死亡後，由原告丑○○之父即鄭阿欽之長子鄭茂
      城主持兄弟四人（即鄭茂城、鄭茂通、鄭茂石、子○○）
      分家，系爭土地分歸子○○所有，依首揭最高法院86年台
      上字第2290號民事判決、日據時期昭和6年（民國20年）
      上民字第102號判決所釋，分家（鬮分）的本質為共有物
      分割，子○○分得土地，即為其單獨所有，縱或仍登記在
      鄭茂城名下，性質上為信託關係；是以，鄭阿欽於40年9
      月23日死亡分家後，鄭茂城即負有移轉土地登記為子○○
      所有之義務，不及為之，卻於54年10月4日因心臟病驟亡
      ；惟鄭茂城於54年12月4日死亡後，包括原告丑○○及其
      兄鄭錕和在內之全體繼承人，本應辦理繼承登記後履行移
      轉分割土地或信託土地為子○○所有之義務，乃不此之為
      ，竟意圖不法利益，於54年12月4日鄭茂城死亡後後34年
      ，至88年8月11日始辦理繼承登記為原告丑○○及其兄鄭
      錕和（84年11月18日死亡）之配偶鄭胡細滿各應有部分二
      分之一，再辦理信託或移轉為第三人即原告癸○○所有，
      請求被告等拆屋還地，殊屬無據。
（五）原告丑○○及鄭胡細滿與原告癸○○間土地權利移轉登記
      ，似屬虛偽。88年8月11日，原告丑○○及鄭錕和之配偶
      鄭胡細滿辦畢被繼承人鄭茂城之繼承而就系爭土地各取得
      應有部分二分之一所有權。93年5月31日，丑○○、鄭胡
      細滿均將應有部分二分之一以原告癸○○為受託人辦理信
      託登記；同日並以劉建修為抵押權人，辦理最高限額
      3,110萬元、存續期間自93年5月24日至113年5月23日、無
      利息、無遲延利息之抵押權設定登記；93年7月22日，鄭
      胡細滿與原告癸○○間土地信託辦理塗銷登記；93年8月2
      日，鄭胡細滿應有部分二分之一移轉登記為原告癸○○所
      有。94年11月8日本院行公開辯論程序時，就上開情事訊
      問原告。原告供稱：「（為何於93年5月31日將系爭土地
      二分之一信託登記在癸○○的名下？）因為鄭胡細滿的部
      分是賣給癸○○。他們只是一般的買賣，並沒有親戚關係
      」、「（既然已經買賣，為何還要信託？）因為癸○○還
      有一部分的價金沒有給鄭胡細滿。後來有把信託塗銷」、
      「（為何要設定抵押給劉建修？）劉建修是癸○○的爸爸
      ，當時價金的一部分是劉建修出的。而且增值稅的問題大
      約有四、五百萬元，如果拖到減免增值稅的法令通過的話
      ，就可以減免二分之一的增值稅。當時我們信託的原因是
      為了把土地整合成一個人的名字，避免日後要處理土地的
      時候不好處理」云云，根本是胡說八道，毫無可採。因為
      ，1.原告稱「鄭胡細滿的應有部分二分之一土地賣給癸○○，因為還有一部分價金沒有給鄭胡細滿，所以辦理信託
      」，天下豈有此理？買土地的人，價金未付清，卻可以辦
      理信託取得土地權利？何況，原告丑○○的應有部分二分
      之一，於93年5月31日辦理信託登記後，迄仍以原告癸○○為所有權人而存在信託關係，究竟是什麼原因？原告丑
      ○○既已將土地信託登記為癸○○所有，其所為本件起訴
      應不合法。2.縱或原告所稱「原告癸○○買地的價金一部
      分是其父劉建修出的」乙節屬實，則癸○○借錢買地，癸○○才是債務人；原告丑○○及鄭胡細滿出售土地應收取
      價金，並非債務人，何以自為債務人將土地設定本金最高
      限額3,110萬元之高額抵押權予劉建修？3.平均地權條例
      第40條、土地稅法第33條均於91年1月30日修正，明定土
      地增值稅依原有稅率計算之稅額自91年1月17日起二年內
      減徵百分之50是以，所謂「土地增值稅減半徵收」，自91
      年1月17日起實施二年。93年1月14日再度修法將「自91年
      1月17日起二年內減徵百分之50」修正為「自91年1月17日
      起三年內減徵百分之50」即延長實施一年。所以，從91年
      1月17日起至94年1月16日止計三年，增值稅均減半徵收。
      94年1月30日才修正平均地權條例第40條、土地稅法第33
      條為現行稅率。從而，原告謂93年5月31日辦理信託登記
      、抵押權設定登記，是因為「增值稅大約有四、五百萬元
      ，如果拖到減免增值稅的法令通過的話，就可以減免二分
      之一的增值稅」云云，根本是天大的謊言。4.「信託」的
      定義，依85年1月26日公布施行信託法第1條規定，是指「
      委託人（丑○○、鄭胡細滿）將財產權移轉或為其他處分
      ，使受託人（癸○○）依信託本旨，為受益人之利益或為
      特定之目的，管理或處分信託財產之關係」而言。所以，
      對一般人而言，「信託」是複雜的、麻煩的；對委託人而
      言，是有風險的；對受託人而言，則可以取得處分土地的
      權利。原告所謂「因為癸○○還有一部分的價金沒有給鄭
      胡細滿才辦理信託」、「當時我們信託的原因是為了把土
      地整合成一個人的名字，避免日後要處理的時候不好處理
      」云云，實在令人難以理解，而且明顯與信託意義不符；
      依信託法第5條：「信託行為，有左列各款情形之一者，
      無效：一其目的違反強制或禁止規定者。二其目的違反公
      共秩序或善良風俗者。三以進行訴願或訴訟為主要目的者
      。四．．．」規定，丑○○、鄭胡細滿兩人與癸○○間所
      為本件土地信託行為，應屬無效。準此，原告癸○○提起
      本件起訴，亦非合法等語，資為抗辯。並聲明：原告之訴
      及假執行之聲請均駁回；如受不利判決，願供擔保請准免
      為假執行之宣告。
五、被告辛○○辯稱：系爭新竹市○○里○○路67巷216號房屋
    坐落土地之使用權，係59年3月間由劉洪元轉讓予伊母親葉
    劉送妹，伊係有權占有等語。並聲明：原告之訴駁回。
六、原告主張系爭土地為原告癸○○、丑○○所共有，應有部分
    各2分之1，而原告丑○○之應有部分2分之1業於93年5月31
    日信託登記在原告癸○○名下等情，業據提出土地登記簿謄
    本乙件在卷為憑（卷一第13頁），堪認屬實。被告雖抗辯系
    爭土地固係訴外人鄭茂城於42年9月17日放領所得，惟實係
    祖產，嗣原告丑○○之祖父即子○○、鄭茂城之父鄭阿欽於
    40年9月23日死亡後，由原告丑○○之父即鄭阿欽之長子鄭
    茂城主持兄弟四人即鄭茂城、鄭茂通、鄭茂石、子○○分家
    ，系爭土地鬮分歸子○○單獨所有，雖仍登記在鄭茂城名下
    ，性質上為信託關係，鄭茂城本負有移轉系爭土地為子○○
    所有之義務而未為，嗣鄭茂城死亡後迄88年8月11日始辦理
    繼承登記為原告丑○○及其兄鄭錕和（84年11月18日死亡）
    之妻鄭胡細滿各應有部分2分1，再辦理信託或移轉為原告癸○○所有，請求被告等拆屋還地，殊屬無據云云，惟為原告
    所否認。經查，系爭新竹市○○段260地號土地，重測前為
    新竹市○○○段51之6地號，於42年9月17日以放領移轉為原
    因登記為訴外人鄭茂城所有，嗣鄭茂城於54年12月4日死亡
    ，其繼承人即原告丑○○、訴外人鄭錕和、何鄭月妹、彭鄭
    全妹、詹鄭盡妹等人未辦理繼承登記，84年11月18日鄭錕和
    死亡，其應繼分再轉由鄭胡細滿、鄭合偉、鄭福金、鄭合昌
    、鄭芬蘭繼承，迄88年7月5日，前揭繼承人訂立遺產分割協
    議書，約定系爭土地由原告丑○○及訴外人鄭胡細滿各繼承
    2分之1，並於同年8月11日辦畢繼承登記。93年5月31日，丑
    ○○、鄭胡細滿將土地應有部分各2分之1以原告癸○○為受
    託人辦理信託登記；同年7月22日，鄭胡細滿與癸○○就信
    託土地辦理塗銷，同年8月2日將其應有部分以買賣為原因移
    轉為原告癸○○所有，有繼承系統表、土地登記申請書、土
    地登記謄本、系爭土地異動索引資料在卷可稽，並為兩造所
    不爭。而證人子○○雖到庭證稱：「（當時你為何把金山面
    51之6地號上的土地讓給契約上這些人？）當時我在地上種
    地瓜，不好種，人家要，我就把使用權賣給他們」、「（契
    約當時土地是何人所有？）我不清楚。以前兄弟分家之後，
    土地並沒有測量，就是只有現場指界說這塊給你，這塊給他
    」、「（金山面51之6的土地是登記在鄭茂城名下，為何你
    有權利在上面耕種，並且把權利賣給別人？）土地地號我不
    知道，當時我大哥已經過世，我大哥兒子鄭錕和有在契約書
    上蓋章，鄭錕和有同意。當時我大嫂先過逝，之後我大哥才
    過逝。當時繼承人有很多，但是只要大兒子鄭錕和同意就可
    以了，當時原告丑○○還太小」、「（金山面51之6土地是
    否你一直都有種東西？）賣掉之前都是我在管理、使用。從
    何時開始，我忘記了。當時我十幾歲就分家，我也不知道是
    何人交給我的。我所賣的地是我分家的時候得到的」、「（
    你分家所分得的土地，為何登記再鄭茂城名下？）當時我爸
    爸死掉，所有的土地都是登記在大哥名下」、「（是否記得
    在何時分家？）好幾十年了。確實時間我不清楚。當時我們
    有四個兄弟分家。鄭茂城、鄭茂石、鄭茂通、我」、「（分
    家時，如何分？有無分鬮書？）沒有，就是四個兄弟講一講
    ，這塊給你，這塊給他，土地是我大哥分的」、「（分家時
    ，你分到何財產？）就是我賣掉的那些地。還有聯名的地」
    等語（卷一第172至173頁），然查證人子○○本係出售系爭
    土地之「永久使用權」予被告或被告前手之人，所為證言與
    其己身具有利害關係，自未能遽信。況子○○雖證稱系爭土
    地為其分家所得，然對鬮分家產之時間、過程及其鬮分所得
    之土地均未能詳述，亦無任何分鬮書可資佐證，參以證人子
    ○○稱其出售系爭土地使用權時，有得鄭茂城長子鄭錕和同
    意並在契約書上蓋章，當時繼承人很多，只要長子鄭錕和同
    意就可以，原告丑○○還太小云云，並有同意承讓契約書一
    紙附卷可參。惟查原告丑○○為31年3月20日生，有戶籍謄
    本在卷可稽，而前揭契約書訂立時間為58年5月8日，彼時原
    告丑○○已27歲，並非未成年人，核與子○○上開所述不符
    ，是自不能僅以證人子○○片面陳述，即認定系爭土地為信
    託登記在鄭茂城名下，嗣並經鬮分由子○○分管取得。況「
    依土地法所為之登記有絕對真實之公信力，縱使債務人之處
    分有無效之原因，在債權人未提起塗銷登記之訴，並得有勝
    訴之確定判決以前，其登記不失其效力。債權人殊難以該不
    動產之登記在實施查封以後為無效，認定第三人尚未取得所
    有權，並無足以排除強制執行之權，而主張第三人執行異議
    之訴為無理由。」（最高法院50年度台上字第96號判例參照
    ），是登記乃地政機關根據法律之規定而為，凡已完成之登
    記，均認為有絕對之效力，查系爭土地既登記為原告癸○○
    所有，自應認定原告癸○○為所有權人。是被告主張依子○○上開證詞，子○○已因分鬮而取得系爭土地所有權或永久
    使用權，及原告丑○○、訴外人鄭胡細滿與原告癸○○間就
    系爭土地之信託行為無效，原告提起本件訴訟並非合法云云
    ，洵屬無據。
七、次查，原告又主張系爭土地分別遭被告壬○○所有門牌號碼
    新竹市○○路○段89巷212號、被告丁○○所有門牌號碼新竹
    市○○路○段89巷214號、被告辛○○所有門牌號碼新竹市○○路○段89巷216號、被告寅○○所有門牌號碼新竹市○○路
    ○段89巷218號、被告甲○○○所有門牌號碼新竹市○○路○
    段89巷220號、被告乙○○所有門牌號碼新竹市○○路○段89
    巷204號之11、被告己○○所有門牌號碼新竹市○○路○段89
    巷204號之12及被告戊○○所有無門牌號碼，坐落如附圖Ｉ
    所示之建物占用，占有位置及面積如附圖所示等情，業據原
    告提出土地登記謄本一件為證，且為被告所不爭執，復經本
    院會同新竹市地政事務所測量人員勘驗現場，製有勘驗筆錄
    及囑託測量人員繪製複丈成果圖在卷足按，是原告此部分之
    主張，應信為實在。
八、按所有人對於無權占有或侵奪其所有物者，得請求返還之；
    對於妨害其所有權者，得請求除去之。民法第767條定有明
    文。又以無權占有為原因，請求返還所有物之訴，被告如以
    其非無權占有為抗辯者，自應就其取得占有係有正當權源之
    事實證明之，如不能證明，則應認原告之請求為有理由。本
    件原告主張被告無權占用渠共有之系爭土地，被告則以前開
    情詞置辯，是被告自應就其取得占有系爭土地，有正當權源
    之事實，負舉證之責。經查：
（一）被告抗辯被告丁○○係於90年12月5日自前手焦廷芳處受
      讓新竹市○○路○段89巷214號房屋及坐落系爭土地如附圖
      所示Ｂ部分之使用權、焦廷芳則於59年7月16日自訴外人
      潘耀亭受讓上開房屋及土地使用權，潘耀亭於58年10月25
      日自訴外人劉洪元處受讓系爭土地之使用權，另劉洪元則
      係於58年5月8日與訴外人任學樹、李書洪、楊正發共同自
      子○○受讓取得重測前之新竹市○○○段51之6地號（面
      積0.2378公頃）一部分約97坪之使用權。嗣於59年5月4日
      李書洪復將其中面積22坪土地之使用權再讓與予被告壬○○，而楊正發則於75年7月15日立遺囑將新竹市○○路○段
      89巷218 號房屋遺贈予被告寅○○。另被告甲○○○為任
      學樹之遺孀，任學樹於82年11月29日死亡，由被告甲○○○繼承系爭土地之使用權。而被告戊○○及訴外人徐震球
      則於61年7月2日，自子○○受讓系爭土地除上開已讓與部
      分外，其餘部分之使用權，固據提出同意承讓契約書、建
      築物改良物買賣所有權移轉契約書、承讓同意書、遺囑、
      戶籍謄本、同意承讓權利契約書（卷一第70至77頁、106
      至113頁）為證，原告亦不爭執前開文書形式之真正。惟
      按繼承人有數人時，在分割遺產前，各繼承人對於遺產全
      部為公同共有。公同共有物之處分，及其他之權利行使，
      應得公同共有人全體之同意。民法第1151條、第828條第2
      項分別定有明文。查系爭土地原為鄭茂城所有，鄭茂城於
      54年12月4日死亡，其繼承人即原告丑○○、訴外人鄭錕
      和、何鄭月妹、彭鄭全妹、詹鄭盡妹等人未辦理繼承登記
      ，84年11月18日鄭錕和死亡，其應繼分再轉由鄭胡細滿、
      鄭合偉、鄭福金、鄭合昌、鄭芬蘭繼承，迄88年8月11日
      ，始由全體繼承人為遺產分割並由原告丑○○及訴外人鄭
      胡細滿為繼承登記等情，已如前述。準此，子○○既非鄭
      茂城之合法繼承人，縱或就系爭土地為事實上之使用收益
      ，然其未經全體繼承人之同意而將系爭土地「永久使用權
      」出賣與劉洪元、任學樹、李書洪、楊正發、戊○○等人
      ，並移轉其占有時，自已超出使用收益範圍，要屬無權處
      分行為，對全體繼承人自不生效力。而被告壬○○、丁○○、寅○○、甲○○○、己○○、乙○○、辛○○分別輾
      轉自無權處分系爭土地之子○○受讓系爭土地一部分之「
      永久使用權」而占有使用，對於全體繼承人亦不生效力。
      至被告辯稱鄭茂城繼承人之一鄭錕和以地產管理人之身份
      於前揭同意承讓權利契約書上簽名捺印，因認子○○讓與
      土地使用權非無權處分云云。惟系爭土地既為鄭茂城之全
      體繼承人即鄭錕和、丑○○、何鄭月妹、彭鄭全妹、詹鄭
      盡妹等公同共有，自非鄭錕和所得私自處分，被告復未能
      舉證證明鄭錕和就系爭土地已得全體繼承人之授權而為管
      理人，並同意或承認子○○出賣系爭土地之「永久使用權
      」，從而，被告等自無權處分之人受讓分別占有使用如附
      圖所示位置及面積之土地，即無拘束原告之效力。
（二）被告又辯稱：原告丑○○及其兄鄭錕和亦曾於59年9月24
      日出售新竹市○○○段52地號之土地使用權予訴外人李金
      燦，因認子○○出售系爭土地之永久使用權亦係合法。又
      被告等受讓系爭土地之使用權後，就系爭土地應繳納之田
      賦稅均由鄭錕和或原告丑○○持繳納通知單會同被告戊○○向各被告或其前手依比例收取，足徵原告丑○○對於子
      ○○讓與系爭土地之使用權乙節確實知情並無異議云云，
      ，並提出同意承讓權利契約書、同意承讓權利定款字據、
      田賦代金繳納通知書各一紙為證（卷一第132頁、第166頁
      、卷二第144至145頁）。原告雖不否認前揭契約書及定款
      字據、田賦代金繳納通知書之真正，惟否認原告丑○○知
      悉子○○讓與系爭土地之使用權嗣並向被告等人收取賦稅
      ，被告復未能舉證以實其說，尚難採信。另原告丑○○及
      其兄鄭錕和有無權利讓與新竹市○○○段52地號之土地使
      用權予訴外人李金燦與本件並無關連，自不足資為被告等
      合法承讓系爭土地使用權之依據，是被告上開所辯，亦無
      足採。
（三）被告己○○復辯稱：原告丑○○或其兄鄭錕和或其叔父子
      ○○因農地承受人以能自耕者為限且不能移轉為共有，而
      多次將土地使用權出售予他人，並約定交付土地後由使用
      人負責繳納賦稅、租稅，究其真義，含有日後可以移轉所
      有權時即應移轉所有權登記為土地使用權利人或含有租賃
      之意，乃於辦理繼承登記後，移轉部分權利予原告癸○○
      ，共同訴請被告拆屋還地，有違民法第148條規定云云。
      惟按民法第148條權利濫用之禁止，係規定行使權利，不
      得以損害他人為主要目的，若當事人行使權利，雖足使他
      人喪失利益，而苟非以損害他人為主要目的，即不在該條
      所定範圍之內（最高法院45年台上字第105號判例參照）
      。故權利濫用者，須兼備主觀上專以損害他人為主要目的
      及客觀上因權利行使取得利益與他人所受損害不相當，缺
      一不可。是以行使權利者，主觀上若非專以損害他人為主
      要目的時，縱因權利之行使致影響相對人之利益時，亦難
      認係權利濫用。且民法第767條所謂無權占有，係指於所
      有人行使請求權時，無正當之權利而占有其物，或雖有占
      有之權利而其權利已歸消滅而言。至其取得占有之原因如
      何，在所不問。本件子○○無權讓與系爭土地之「永久使
      用權」有如前述，則被告等輾轉自子○○受讓系爭土地之
      占有或坐落系爭土地上之建物，亦無合法使用權源，則原
      告請求拆屋還地，乃本於所有權之正當行使，自不生權利
      濫用之問題，被告己○○之抗辯，即無可取。至其聲請本
      院向新竹市政府調取系爭土地耕地放領全部文件及繳納地
      價谷之紀錄、帳冊及新竹市○○○段51-7、51-12、51-13
      地號土地徵收之全部書件，及81年8月18日第23958號收件
      辦理被繼承人鄭阿欽繼承登記全部書件、88年7月26日第
      30223號收件辦理被繼承人鄭茂城繼承登記全部書件、93
      年5月31日丑○○、鄭細滿辦理系爭土地信託及抵押權設
      定登記全部書件及向新竹戶政事務所調取鄭茂城於42年5
      月31日辦理耕地承領手續時之全戶戶籍謄本等，均與本院
      之判斷無關，核無必要，附此敘明。
（四）按所有人對於無權占有或侵奪其所有物者，得請求返還之
      ，民法第767條前段定有明文。又信託行為，委託人固有
      隨時終止信託契約之權利，惟信託登記為受託人名義所有
      之不動產，在委託人合法終止信託契約並回復登記為委託
      人名義所有以前，該不動產仍應屬受託人所有，委託人不
      得對該信託登記之不動產直接行使物權法上之權利，最高
      法院75年度台上字第1838號判決參照。經查，本件被告壬○○無權占有系爭土地如附圖所示Ａ部分面積77.79平方
      公尺、被告丁○○無權占有系爭土地如附圖所示Ｂ部分面
      積71.95平方公尺、被告辛○○無權占有系爭土地如附圖
      所示Ｃ部分面積77.04平方公尺、被告寅○○無權占有系
      爭土地如附圖所示Ｄ部分面積71平方公尺、被告甲○○○
      無權占有系爭土地如附圖所示Ｅ部分面積82.67平方公尺
      、被告乙○○無權占有系爭土地如附圖所示Ｇ部分面積
      37.56平方公尺、被告己○○無權占有系爭土地如附圖所
      示Ｈ部分面積38.02平方公尺、被告戊○○無權占有系爭
      土地如附圖所示Ｉ部分面積45.55平方公尺乙節，有新竹
      市地政事務所土地複丈成果圖在卷可稽，復為兩造所不爭
      執，且被告等占用系爭土地既無任何法律權源，有如前述
      ，則原告癸○○本於民法第767條之規定，請求被告壬○○、丁○○、辛○○、寅○○、甲○○○、乙○○、己○○、戊○○分別將系爭土地如附圖Ａ、Ｂ、Ｃ、Ｄ、Ｅ、
      Ｇ、Ｈ、Ｉ所示面積之地上物拆除，並返還該部分之土地
      於原告癸○○，於法即屬有據；至原告丑○○為系爭土地
      之委託人，於終止信託契約並回復登記為其名義之前，系
      爭土地仍為受託人癸○○所有，是原告丑○○本於所有權
      提起本件訴訟，殊難謂合，應予駁回。
九、綜上所述，原告癸○○主張為可採，被告所辯均無可取。從
    而，原告癸○○本於民法第767條前段規定，請求被告壬○○應將系爭土地如附圖所示Ａ部分面積77.79平方公尺建物
    拆除、被告丁○○將系爭土地如附圖所示Ｂ部分面積71.95
    平方公尺建物拆除、被告辛○○將系爭土地如附圖所示Ｃ部
    分面積77.04平方公尺建物拆除、被告寅○○將系爭土地如
    附圖所示Ｄ部分面積71平方公尺建物拆除、被告甲○○○將
    系爭土地如附圖所示Ｅ部分面積82.67平方公尺建物拆除、
    被告乙○○將系爭土地如附圖所示Ｇ部分面積37.56平方公
    尺建物拆除、被告己○○將系爭土地如附圖所示Ｈ部分面積
    38.02平方公尺建物拆除、被告戊○○將系爭土地如附圖所
    示Ｉ部分面積45.55平方公尺建物拆除，並將渠等分別占有
    該部分之土地返還原告癸○○，為有理由，應予准許，逾此
    部分之請求，為無理由，應予駁回。又原告勝訴部分，原告
    陳明願供擔保，聲請宣告假執行，被告部分除辛○○外，其
    餘被告亦陳明願供擔保請准宣告免假執行，均核無不合，爰
    分別酌定相當擔保金額准許之。至原告其餘假執行之聲請，
    因訴之駁回而失所依據，不予准許。
十、本件事證已臻明確，兩造其餘主張陳述及所提之證據，核與
    判決之結果不生影響，毋庸再予審酌，附此敘明。
據上論結，本件原告之訴為一部有理由，一部無理由，依民事訴
訟法第79條、第85條第1項、第390條第2項、第392條，判決如主
文。
中　　華　　民　　國　　96　　年　　 7　　月　　20　　日
                  民事第二庭    法　官　楊明箴
以上正本係照原本作成。
如對本判決上訴，須於判決送達後20日內向本院提出上訴狀。
中　　華　　民　　國　　96　　年　　 7　　月　　20　　日
                                書記官　龔紀亞